臺灣臺南地方法院刑事判決　　　　　　　95年度訴字第1182號
公　訴　人　臺灣臺南地方法院檢察署檢察官
被　　　告　戊○○
指定辯護人　本院公設辯護人　丙○○
上列被告因偽造有價證券等案件，經檢察官提起公訴（94年度偵
緝字第708、709、710號），本院判決如下：
    主  文
戊○○連續意圖供行使之用，而偽造有價證券，累犯，處有期徒
刑肆年。偽造之「乙○○」印章貳枚及如附表所示偽造之支票共
陸張，均沒收。
    事  實
一、戊○○曾有多次詐欺、偽造文書前科，最近1次因詐欺案件
    ，經臺灣高等法院臺南分院於民國92年6月19日，以92年度
    上易字第216號判處有期徒刑5月確定，並於同年8月26日易
    科罰金執行完畢，竟仍不知悔改，於92年10月間，在報紙分
    類廣告欄，刊登可為人作法事以消災解厄之廣告，適乙○○
    因夫妻相處問題而生困惑，見諸戊○○所刊登之廣告，便撥
    打電話予戊○○聯絡，並於翌日至戊○○位於臺南市○○○○
    街396巷2號住處與其見面，戊○○則於雙方見面時，告知乙○○需支付新臺幣（下同）14、5萬元之法事費用，乙○○
    先支付30,000元之定金，惟因無現金可支付，遂於數日後，
    經戊○○之同意，以乙○○所有之臺南區中小企業銀行股份
    有限公司玉井分行（以下簡稱臺南企銀）空白支票3紙（票
    號分別為CM0000000、CM0000000、CM0000000號）作為抵押
    ，並約定於法事完成後，再持現金換回支票。詎戊○○竟基
    於意圖為自己不法所有及意圖供行使之用而偽造有價證券之
    概括犯意，先委託臺南市安平區附近之不知情刻印業者偽造
    「乙○○」之印章1枚後，後明知其未經乙○○之同意，卻
    仍於同年10月底，在臺南市○○路53號其所經營開設之咖啡
    廳內易持有為所有而侵占上開3紙空白支票，緊接並在同址
    偽造「乙○○」之印文於上開3紙支票上，並於上開3紙支票
    上分別偽填78,000元、85,000元及165,000元之票面金額，
    及分別偽填92年10月30日、93年1月5日及93年1月10日之發
    票日期，偽造上開3紙支票後，再於同址將上開3紙支票交付
    予黃振輝以調借現金328,000元以行使之。嗣乙○○於法事
    完成後，欲持現金換回上開支票時，戊○○竟為掩飾上開犯
    行，而向不知情之乙○○表示上開3紙支票不慎遺失，要求
    乙○○前去銀行辦理掛失止付手續，乙○○不疑有他，遂依
    戊○○之指示，於92年11月24日，至臺南企銀辦理掛失止付
    上開3紙支票，填具票據遺失申報書，未指定犯人而向該管
    警察機關誣告犯罪。戊○○見乙○○已信任其說辭後，又基
    於意圖為自己不法之所有以及承前偽造有價證券之概括犯意
    ，於92年11月間，在臺南市○○路53號其所經營開設之咖啡
    廳內，以上開3紙支票業已遺失為由，要乙○○再交付3紙空
    白支票，使乙○○因此陷於錯誤，而於92年11月底，在臺南
    市安平區○○○○街396巷2號戊○○住處，將乙○○所有之臺
    南企銀空白支票3紙（票號分別為CM0000000、CM0000000、
    CM0000000號）交付予戊○○，戊○○因一時找不到前次偽
    造之「乙○○」印章，遂再度委託臺南市安平區附近之不知
    情刻印業者偽造「乙○○」之印章1枚後，復偽造「乙○○
    」之印文於該3紙支票上，並於該3紙支票上分別偽填
    300,000元、66,000元及60,000元之票面金額，及分別偽填
    93年3月1日、93年2月28日及93年2月26日之發票日期，偽造
    上開3紙支票後，於92年12月間，交付予吳瑞麟及黃逸嫻作
    為借款及買受房屋使用以行使之，後因戊○○逃逸不知去向
    ，乙○○復於93年2月3日，向臺南企銀申報該3紙支票掛失
    後，因林瑞淞及陳英豪輾轉將渠等所取得之CM0000000、
    CM0000000及CM0000000號支票持向銀行提示時，為警循線查
    知上情。
二、案經臺灣臺南地方法院檢察署檢察官自動檢舉簽分、臺北市
    政府警察局中山分局移送臺灣臺北地方法院檢察署檢察官呈
    請臺灣高等法院檢察署檢察長令轉臺灣臺南地方法院檢察署
    及臺南縣警察局麻豆分局報請臺灣臺南地方法院檢察署檢察
    官偵查起訴。
    理  由
一、按被告以外之人於審判外之陳述，經當事人於審判程序同意
    作為證據，法院審酌該言詞陳述或書面陳述作成時之情況，
    認為適當者，亦得為證據，刑事訴訟法第159條之5第1項定
    有明文。查被告戊○○及其辯護人於本院準備以及審理程序
    中，對證人乙○○、林瑞淞、黃振輝、黃逸嫻、曾美華、李
    淑鈴等人之警詢及偵訊筆錄均未爭執其證據能力，且本院依
    卷內資料審酌該警詢及偵訊筆錄作成時之情況，亦認為並未
    有何違背法律或其他相關規定之情事，而應認為適當，是依
    刑事訴訟法第159條之5第1項之規定，自得作為證據。
二、上開犯罪事實，迭據被告戊○○於偵查中及本院審理時坦承
    不諱，核與證人乙○○、林瑞淞、黃振輝、黃逸嫻、曾美華
    等人分別於警詢及偵訊證述及結證之情節相符，且有CM0000
    000、CM0000000、CM0000000、CM0000000、CM0000000號支
    票5紙、偽造之「乙○○」印章2枚扣案可證，以及遺失票據
    申報書影本2份、鄭全博存摺影本（證明確有CM0000000號支
    票被提示）1份附卷可資佐證，足認被告之任意性自白核與
    事實相符，故而，本件事證明確，被告犯行洵堪認定。
三、查被告行為後，於94年2月2日修正公布之刑法，業於95年7
    月1日施行，按新修正施行之刑法第2條第1項之規定，係規
    範行為後法律變更所生新舊法律比較適用之準據法，於新刑
    法施行後，應適用新刑法第2條第1項之規定，為「從舊從輕
    」之比較。(1)修正施行後之刑法，業已經刪除舊法第56條有
    關連續犯之規定，此刪除雖非屬犯罪構成要件之變更，但顯
    已影響行為人刑罰之法律效果，自屬法律有變更，比較新、
    舊法結果，修正後之規定並非較有利於被告，依刑法第2條
    第1項前段規定，仍應適用較有利於被告之行為時法律（即
    舊法）論以連續犯，並加重其刑，較有利於被告。(2)另修正
    施行後之刑法，同時亦刪除第55條關於牽連犯之規定，此刪
    除雖也非屬犯罪構成要件之變更，但卻已影響行為人刑罰之
    法律效果，自屬法律有變更，比較新、舊法結果，修正後之
    規定並非較有利於被告，依刑法第2條第1項前段規定，仍應
    適用較有利於被告之行為時法律（即舊法）論以牽連犯，並
    從一重處斷，較有利於被告。
四、核被告所為，係犯刑法第171條第1項之未指定犯人誣告罪、
    第201條第1項之偽造有價證券罪、第335條第1項之侵占罪及
    第339條第1項之詐欺取財罪。又盜刻「乙○○」之印章2枚
    以及誣告等部分，被告既係分別委由臺南市安平區不知情之
    刻印業者盜刻印章以及透過不知情之乙○○前往銀行辦理支
    票掛失止付等手續，自應論以間接正犯。此外，被告偽造印
    章、印文之行為乃係偽造有價證券之階段行為，又被告行使
    偽造有價證券之低度行為，應為偽造有價證券之高度行為所
    吸收，均不另論罪。再者，被告先後多次盜刻印章、偽造印
    文、進而偽造有價證券後並行使，要均屬時間緊接，所犯罪
    名亦相同，顯均係出於概括之犯意為之，應依修正施行前刑
    法之連續犯規定，論以一罪，並加重其刑。又被告所犯上開
    數罪間，均有修正施行前刑法所規定之方法、目的之牽連關
    係，應從一重之連續偽造有價證券罪處斷。原起訴意旨雖認
    被告先後2次偽造有價證券之犯行，乃屬犯意個別，以及被
    告所犯誣告以及偽造有價證券之犯行間，亦屬犯意個別，應
    予分論併罰，然業經公訴檢察官於本院行準備程序中，當庭
    變更為認應以連續犯以及牽連犯論處，併此敘明。再查被告
    前即曾因犯詐欺案件，經臺灣高等法院臺南分院於92年6月
    19日，以92年度上易字第216號判處有期徒刑5月確定，並於
    同年8月26日易科罰金執行完畢，此有臺灣高等法院被告前
    案紀錄表1份附卷足憑，故被告於受有期徒刑執行完畢後，5
    年以內故意再犯本件有期徒刑以上之罪，無論依修正施行前
    刑法第47條或依修正施行後刑法第47條第1項規定，均構成
    累犯，對被告而言尚無有利或不利之情形，自不生新舊法比
    較之問題，爰逕依修正施行前刑法第47條論以累犯，並遞加
    重其刑。又被告所犯未指定犯人誣告行為，於其所誣告之案
    件裁判確定前自白，此部分應依刑法第172條之規定減輕其
    刑，並先加後減。茲審酌被告素行不佳，有多次詐欺等財產
    犯罪前科，犯本罪之動機、目的、手段，偽造有價證券之數
    量非少，對於被害人乙○○財產及信用上之損害，以及對於
    金融證券市場保障自由流通之交易安全及秩序所生之危害非
    小，其所得之利益，並考量其犯後尚知坦承犯行、態度良好
    、應有悔意，且已經與告訴人乙○○達成民事和解，有和解
    書1件在卷可稽（附於93年度偵字第14973號偵查卷第19頁）
    等一切情狀，量處如主文所示之刑，以資懲儆。至於公訴人
    當庭具體求處有期徒刑5年，尚嫌過重，併此敘明。
五、按偽造之印章、印文，以及偽造之有價證券，不問屬於犯人
    與否，沒收之，此刑法第219條、第205條分別訂有明文。故
    本件扣案被告所偽造之「乙○○」印章2枚，均應依刑法第
    219條之規定宣告沒收。至於如附表所示被告偽造之「乙○○」臺南企銀支票6張，係屬偽造之有價證券，均應依刑法
    第205條規定沒收；至於上揭支票發票人欄內所偽造之「乙○○」印文各1枚，則均因支票之沒收而包括在內，無庸再
    重覆諭知沒收（最高法院63年度臺上字第2770號判例意旨參
    照），併此敘明。
六、併辦意旨（95年度偵字第11625號）略以：戊○○於95年6月
    19日上午在臺南市○○路○段397號，佯以要提貨為由，向甲○○告貸10萬元，因甲○○要求看提貨單始得借款，戊○○
    遂返回臺南市○○○○街396巷2號，致電以往委託運貨之大三
    通興業有限公司（下稱大三通公司），誆稱欲將貨品運至大
    陸，要求大三通公司提供空白提貨單，復於大三通公司傳真
    之編號0000000號空白提貨單上，剪下前次與大陸福州市楊
    飛雲交易資料黏貼於提貨單上，再偽簽大三通公司員工龐道
    會之署名於收件欄上，並虛捏記載貨物內容、運送出發地與
    目的地等細項，足生損害於楊飛雲、龐道會與大三通公司，
    繼之傳真與甲○○，使甲○○陷於錯誤，誤信戊○○需款提
    貨孔急，而如數借款與戊○○，戊○○並簽發收據與本票以
    資擔保，約定同年月22日還款，詎屆期戊○○拒不還款且音
    訊全無，甲○○始知受騙。因認被告另涉犯刑法第217條第1
    項、216條、第210條、第339條第1項等罪嫌，並與本件經起
    訴之詐欺部分有連續犯之裁判上一罪關係，移請併案審理。
    然查：(一)按連續犯之所謂出於概括犯意，必須其多次犯罪行
    為自始均在一個預定犯罪計劃以內，出於主觀上始終同一犯
    意之進行，若中途另有新犯意發生，縱所犯為同一罪名，究
    非連續其初發的意思，即不能成立連續犯（此最高法院70年
    度臺上字第6296號著有判例可資參照）。(二)再查，併案詐欺
    部分之犯罪時間係於95年6月19日，而上開起訴詐欺部分之
    犯罪時間，則係早於92年11月底，二者犯罪時間相隔2年半
    多，且被告自承係於94年10月間才認識甲○○，自不可能於
    詐欺乙○○時主觀上即已有詐欺甲○○之概括犯意，更何況
    併辦詐欺部分與上開起訴之詐欺部分，犯罪之手法殊異，所
    得之物亦大不相同，自尚難認兩者間有連續犯之裁判上一罪
    關係。(三)綜上，併辦詐欺部分與前揭論罪科刑之詐欺部分既
    無連續犯之裁判上一罪關係，本院自無從併予審理，又併辦
    部分既未經起訴，本院亦不得加以裁判，爰退回由臺灣臺南
    地方法院檢察署檢察官繼續偵辦，附此敘明。
七、據上論斷，應依刑事訴訟法第299條第1項前段，現行刑法第
    2條第1項前段、第171條第1項、第172條、第201條第1項、
    第335條第1項、第339條第1項、第219條、第205條，修正施
    行前刑法第56條、第55條前段、第47條，刑法施行法第1條
    之1第1項、第2項前段，廢止前罰金罰鍰提高標準條例第2條
    ，判決如主文。
本案經檢察官丁○○到庭執行職務
中　　華　　民　　國　　96　　年　　3 　　月　　22　　日
      　　　　　　刑事第十庭  審判長法　官  陳欽賢
                                    法　官  陳賢德
      　                            法　官  林臻嫺
以上正本證明與原本無異。
如不服本判決，應於送達後10日內，向本院提出上訴狀。
                              　　　書記官　許悉愛
中　　華　　民　　國　　96　　年　　3 　　月　　22　　日
附表：
┌──┬─────┬─────┬───────┬────┬─────┬─────┐
│編號│票     號 │金額（元）│發  票   日   │發 票 人│付款銀行  │備      註│
├──┼─────┼─────┼───────┼────┼─────┼─────┤
│ 1  │CM0000000 │  78,000  │92年10月30日  │乙○○  │臺南企銀  │業經提示未│
│    │          │          │              │        │          │扣案，無證│
│    │          │          │              │        │          │據證明業已│
│    │          │          │              │        │          │滅失      │
├──┼─────┼─────┼───────┼────┼─────┼─────┤
│ 2  │CM0000000 │  85,000  │93年1月5日    │乙○○  │臺南企銀  │          │
├──┼─────┼─────┼───────┼────┼─────┼─────┤
│ 3  │CM0000000 │ 165,000  │93年1月10日   │乙○○  │臺南企銀  │          │
├──┼─────┼─────┼───────┼────┼─────┼─────┤
│ 4  │CM0000000 │ 300,000  │93年3月1日    │乙○○  │臺南企銀  │          │
├──┼─────┼─────┼───────┼────┼─────┼─────┤
│ 5  │CM0000000 │  66,000  │93年2月28日   │乙○○  │臺南企銀  │          │
├──┼─────┼─────┼───────┼────┼─────┼─────┤
│ 6  │CM0000000 │  60,000  │93年2月26日   │乙○○  │臺南企銀  │          │
└──┴─────┴─────┴───────┴────┴─────┴─────┘
附錄法條
中華民國刑法第171條
未指定犯人，而向該管公務員誣告犯罪者，處 1 年以下有期徒刑
、拘役或3 百元以下罰金。
中華民國刑法第201條
意圖供行使之用，而偽造、變造公債票、公司股票或其他有價證
券者，處3 年以上 10 年以下有期徒刑，得併科 3 千元以下罰
金。
行使偽造、變造之公債票、公司股票或其他有價證券，或意圖供
行使之用，而收集或交付於人者，處 1 年以上 7 年以下有期徒
刑，得併科 3 千元以下罰金。
中華民國刑法第335條
意圖為自己或第三人不法之所有，而侵占自己持有他人之物者，
處 5 年以下有期徒刑、拘役或科或併科 1 千元以下罰金。
中華民國刑法第339條
意圖為自己或第三人不法之所有，以詐術使人將本人或第三人之
物交付者，處 5 年以下有期徒刑、拘役或科或併科 1 千元以下
罰金。
